臺灣新北地方法院民事判決　　 110年度簡上附民移簡字第25號
原　　　告　A女（姓名及住所詳卷）
訴訟代理人　何家怡律師
被　　　告　林智奎　　原住新竹縣○○市○○街0巷0號6樓

被告因妨害性自主等案件，經原告提起侵權行為損害賠償之附帶
民事訴訟（109 年度簡上附民字第65號），經本院刑事庭移送前
來，本院於民國110 年10月19日言詞辯論終結，判決如下：
    主  文
一、被告應給付原告新臺幣（下同）40萬元，及自民國109 年5
    月15日起至清償日止，按年息5%計算之利息。
二、訴訟費用由被告負擔。
    事實及理由
壹、程序事項：
一、按對於第一審刑事簡易判決向地方法院刑事合議庭提起上訴
    後，被害人始提起刑事附帶民事訴訟，而經該刑事庭以附帶
    民事訴訟確係繁雜，非經長久時日不能終結其審判，以裁定
    移送於該法院民事庭者，其所謂法院民事庭，自指第二審之
    地方法院民事合議庭而言（最高法院95年度台簡抗字第3 號
    裁定意旨參照）。經查，本件原告係於本院刑事庭109 年度
    侵簡上字第1 號第二審刑事案件審理中，提起附帶民事訴訟
    事件（109 年度簡上附民第65號），由本院刑事庭合議庭裁
    定移送本院民事庭。揆諸上開說明，自應由本院民事第二審
    合議庭審判，合先敘明。
二、次按行政機關、司法機關及軍法機關所製作必須公示之文書
    ，不得揭露性侵害犯罪被害人之姓名、出生年月日、住居所
    及其他足資識別被害人身分之資訊；而性侵害犯罪，係指觸
    犯刑法第221 條至第227 條、第228 條、第229 條、第332
    條第2 項第2 款、第334 條第2 項第2 款、第348 條第2 項
    第1 款及其特別法之罪，性侵害犯罪防治法第12條第2 項、
    第2 條第1 項分別定有明文。又所謂「其他足資識別被害人
    身分之資訊」，依性侵害犯罪防治法施行細則第6 條規定，
    包括被害人照片或影像、聲音、住址、親屬姓名或其關係、
    就讀學校與班級或工作場所等個人基本資料。又裁判及其他
    必須公示之文書，不得揭露足以識別被害人身分之資訊。如
    確有記載之必要，得僅記載其姓氏、性別，或以使用代號之
    方式行之。法院依前項規定使用代號者，並應作成該代號與
    被害人姓名對照表附卷，法院辦理性侵害犯罪案件應行注意
    事項第3 點亦有明文。本件原告以被告犯刑法第224 條強制
    猥褻罪，訴請被告負損害賠償責任，依上開法條規定，本判
    決書自不得揭露被害人之識別身分資訊，爰將原告之身分資
    訊以Ａ女表示。
三、被告經合法通知，未於言詞辯論期日到場，核無民事訴訟法
    第386 條所列各款情形，爰依原告聲請，由其一造辯論而為
    判決。
貳、實體事項：
一、原告主張：被告前因違反性騷擾防治法等案件羈押於法務部
    矯正署台北看守所，詎被告仍基於強制猥褻之犯意，於羈押
    期間之107 年9 月27日下午3 時44分許，在臺北看守所衛生
    科診間外走廊，見衛生科護理師即原告徒步路過其面前時，
    突以手強行抓住原告手腕，將之拉近，導致原告受有右手腕
    擦傷之傷害，並以此強暴方式，隨即用另一隻手撫摸原告胸
    部而猥褻行為得逞，案經本院109 年度侵簡上字第1 號刑事
    判決被告犯強制猥褻罪，處有期徒刑10月。被告為逞一己私
    慾，違反原告之意願為猥褻行為，完全不尊重他人身體自主
    權，行為應與嚴懲，且依被告前案紀錄表，被告至少有17件
    違反性騷擾防治法之確定判決，顯然被告不法侵害女性之舉
    ，習以為常，完全藐視法律規範。並於刑事案件審理中抗辯
    精神障礙企圖減輕責任，足認被告知法玩法、藐視法律。原
    告任職於監獄衛生科擔任護理師，遭攻擊之場地正是每日工
    作地點，當日景象如同噩夢歷歷在目，每天上班都戒慎恐懼
    ，唯恐突然間有像被告的人惡意攻擊猥褻原告。原告案發當
    時為未婚女子，自幼家教甚嚴，潔身自愛，言行舉止向來嚴
    謹保守，如今突然在工作中遭到被告襲胸強制猥褻，身心嚴
    重恐懼，事後長期無法入睡、焦慮感嚴重，出現疑似創傷後
    壓力症候群，並就診求助身心科。原告因被告不法行為受有
    非財產上損害。爰依民法第184 條第1 項前段及後段規定，
    併與主張，請求擇一為有利判決等語。並聲明：如主文所示
    。
二、被告未於言詞辯論期日到場，據其之前到場所為之聲明及陳
    述略謂：原告請求金額過高等語，資為抗辯。並聲明：原告
    之訴駁回。
三、本院之判斷：
㈠、原告主張被告於上開時、地，對其強制猥褻而侵害其性自主
    權等事實，為被告所不爭執（本院卷第72頁），且被告上開
    強制猥褻行為，經本院以108 年度侵簡字第10號刑事簡易判
    決被告犯強制猥褻罪，處有期徒刑6 月，原告不服請求檢察
    官上訴，經本院刑事二審合議庭以109 年度侵簡上字第1 號
    刑事判決撤銷原判決，改判處被告有期徒刑10月而告確定等
    情，亦經本院依職權調取前開刑事卷宗審閱查核無訛。是原
    告主張被告有前開強制猥褻不法侵害其權利之侵權行為，應
    堪信為真實。
㈡、按因故意或過失，不法侵害他人之權利者，負損害賠償責任
    ；不法侵害他人之身體、健康、名譽、自由、信用、隱私、
    貞操，或不法侵害其他人格法益而情節重大者，被害人雖非
    財產上之損害，亦得請求賠償相當之金額。其名譽被侵害者
    ，並得請求回復名譽之適當處分。民法第184 條第1 項前段
    、第195 條第1 項分別定有明文。又貞操權係屬獨立之人格
    權，為民法第184 條第1 項前段所規定之「權利」之一種，
    貞操權所保護之法益，在於任何人只有在自由意思下得為性
    行為，不受他人不法干涉，即貞操權係以性之尊嚴及自主為
    內容之權利，違反他人意願而對之為猥褻或性交之行為，均
    構成對該他人貞操權之侵害，自屬侵權行為。查被告於原告
    偶然經過其面前時，突以手強抓住原告手腕之強暴行為，導
    致原告右手腕擦傷，再以另一隻手撫摸原告胸部之猥褻行為
    ，自屬侵害原告身體、自由、貞操等人格權，揆諸上開規定
    ，原告請求被告賠償因此所受非財產上損害，自屬於法有據
    ，應予准許。
㈢、次按被害人受有非財產上損害，請求加害人賠償相當金額之
    慰撫金時，法院對於慰撫金之量定，應斟酌實際加害情形所
    造成之影響、被害人痛苦之程度、兩造之身分、地位、經濟
    情形及其他各種狀況，以核定相當之數額（參照最高法院51
    年台上字第223 號判例意旨）。原告於工作場所突遭被告襲
    胸強制猥褻，導致恐懼失眠，精神上須求助於藥物治療等情
    ，有藥品總處方籤在卷可證（本院卷第87頁）。原告因被告
    上開行為導致心理上受有相當痛苦等情，足堪認定。爰審諸
    被告於原告工作場所強制猥褻原告，致使原告於事件發生後
    仍需一再重回事故現場，無法脫離被害情節之夢魘，且更加
    戒慎恐懼，唯恐再遭惡意攻擊猥褻，身心驚恐難以抹滅，亦
    即被害人於職場受侵害之心理壓力更甚於其他場所之侵害。
    再參以原告為中國醫藥大學護理研究所碩士班，目前擔任矯
    正機關之護理師；被告臺北海洋科技大學二專海洋休閒觀光
    科畢業，入監前於人力仲介打工為業等情，業據兩造陳報在
    卷（本院卷第73、85頁），復佐以卷附兩造財產所得調件明
    細表所示之財產狀況（置於卷外限閱卷），及被告於本院陳
    稱其於刑事案件審理中同意賠償原告40萬元之賠償意願。本
    院審酌兩造之經濟、社會身分、地位狀況，被告實際加害情
    形及原告精神上受損害程度等一切情狀。認原告請求被告賠
    償40萬元之非財產上損害即精神慰撫金，洵為適當，應予准
    許。
㈣、末按給付無確定期限者，債務人於債權人得請求給付時，經
    其催告而未為給付，自受催告時起，負遲延責任。其經債權
    人起訴而送達訴狀，或依督促程序送達支付命令，或為其他
    相類之行為者，與催告有同一之效力；遲延之債務，以支付
    金錢為標的者，債權人得請求依法定利率計算之遲延利息；
    應付利息之債務，其利率未經約定，亦無法律可據者，週年
    利率為百分之五，民法第229 條第2 項、第233 條第1 項前
    段及第203 條分別定有明文。經查，原告對被告之侵權行為
    損害賠償請求權，係屬於未定給付期限之金錢債權，而本件
    刑事附帶民事訴訟起訴狀繕本係於109 年5 月14日送達被告
    ，有本院送達證書在卷可查（附民卷第15頁），則原告請求
    自刑事附帶民事訴訟起訴狀繕本送達之翌日即109 年5 月15
    日起至清償日止，按年息5%計算之利息，洵屬有據，應予准
    許。
四、結論，原告依民法第184 條第1 項前段及第195 條規定，請
    求被告給付40萬元，及109 年5 月15日起至清償日止，按年
    息5%計算之利息，為有理由，應予准許。至原告另依民法第
    184 條第1 項後段規定對被告為本件之請求，核屬選擇合併
    ，其依上開訴訟標的之請求既為有理由，本院自毋庸就其餘
    請求權併予審究，附此敘明。
五、本件事實、證據已經足夠明確，雙方所提出的攻擊或防禦方
    法及所用的證據，經過本院斟酌後，認為都不足以影響到本
    判決的結果，因此就不再逐項列出，併此說明。
六、據上論結，本件原告之訴為有理由，因此判決如主文。
中    華    民    國  110     年    10    月    26    日
以上正本係照原本作成。
本判決不得上訴。
                  民事第七庭    審判長法  官  陳映如   
                                      法  官  莊哲誠
                                      法  官  王婉如
中    華    民    國  110     年    10    月    26    日
                                      書記官  鄔琬誼